【裁判字號】    89,上訴,481
【裁判日期】    890601
【裁判案由】    毒品危害防制條例
【裁判全文】
台灣高等法院刑事判決                       八十九年度上訴字第四八一號
    上  訴  人  臺灣宜蘭地方法院檢察署檢察官
    被      告  乙○○
    甲○辯護人  本院甲○辯護人
      右上訴人因被告毒品危害防治條例案件，不服台灣宜蘭地方法院八十八年度訴
字第二四一號，中華民國八十八年十二月二十四日起訴案號 (八十八年偵第三五八三
號）提起上訴，本院判決如左：
    主  文
原判決撤銷。
乙○○持有第二級毒品，處有期徒刑參月，如易科罰金以新台幣玖百元 (即銀元參百
元)折算一日。
扣案之安非他命拾肆包（淨重六．九公克，包裝重二．八七公克) 沒收銷燬之。
        事  實
一、乙○○持有第二級毒品安非他命（淨重六．九公克，包裝重二．八七公克)分為
    十四包）經警於八十八年九月九日凌晨零時三十分許，在宜蘭縣羅東鎮○○路六
    號前乙○○所駕駛之ＦＦ─六六七三號車上查獲。
二、案經宜蘭縣警察局羅東分局報請台灣宜蘭地方法院檢察署檢察官偵查起訴。
        理  由
一、右揭事實業據被告乙○○於警檢偵查及審理中坦承不諱，並有扣案之安非他命拾
    肆包（毛重九．五七公克）可證，且扣案之安非他命拾肆包（毛重九．五七公克
    ）經送法務部調查局檢驗結果係安非他命，有該局00000000號檢驗通知
    書在卷可稽，事證明確，被告犯行洵堪認定。
二核被告乙○○所為，係犯毒品危害防制條例第十一條第二項之持有第二級毒品罪
    。原審就被告販賣部分為無罪之諭知，固無不當，檢察官就此部分上訴仍認被告
    有販賣之罪嫌，雖無理由，詳如後敘，但原判決對於被告持有第二級罪毒品部分
    疏未論罪，且此部份為起訴效力所及，本院自得論處，原判決既有上開可議之處
    ，自應由本院將原判決撤銷改判，並依上開法條論處。爰審酌被告犯罪動機、目
    的、行為手段、所生危害及其犯罪後態度等一切情狀，而量處如主文第一項所示
    之刑。並諭知易科罰金之折算標準，扣案之安非他命拾肆包（淨重六．九公克，
    包裝重二．八七公克)為毒品，應宣告沒收銷燬之。
三、公訴意旨略以：被告乙○○基於概括之犯意，於民國八十八年九月二日起至八日
    止，連續五次以行動電0000000000號與不特定之買主聯絡後，在宜蘭
    縣羅東鎮綜合運動場等處，以每包新台幣（下同）五百元或一千元之代價，販賣
    第二級毒品安非他命（微量）予前揭不特定之買主施用，嗣經警於八十八年九月
    九日凌晨零時三十分許，在宜蘭縣羅東鎮○○路六號前乙○○所駕駛之ＦＦ─六
    六七三號車上，查獲被告乙○○所持有之安非他命毛重九．五公克（分為十四包
    ）及販賣安非他命所得款二千元（按持有及施用第二級毒品部分業經檢察官送觀
    察、勒戒）。因認被告涉犯毒品危害防制條例第四條第二項之販賣第二級毒品罪
    嫌云云。
(一)按犯罪事實應依證據認定之，無證據不得推定其犯罪事實；又被告之自白，不得
    作為有罪判決之唯一證據，仍應調查其他必要之證據，以察其是否與事實相符，
    刑事訴訟法第一百五十四條及第一百五十六條第二項分別定有明文。又被告之自
    白為證據之一種，須非出於強暴、脅迫、利誘、詐欺或其他不正之方法，且與事
    實相符者，方得採為證據，故被告雖經自白，仍應調查其他必要之證據，以察其
    與事實是否相符，苟無法證明與事實相符，根本即喪失證據之證明力，不得採為
    判斷事實之根據（最高法院四十六年台上字第八０九判例意旨參照）。訊據被告
    乙○○否認有右揭公訴人所指之連續販賣第二級毒品安非他命之犯行，辯稱：扣
    案之安非他命係伊自己買來吸用，伊並未販賣安非他命云云。
１、經查，本件公訴人認被告涉犯右開罪嫌，無非以被告於警訊及偵查中之自白，及
    扣案之安非他命十四包（毛重九．五公克）與現款二千元，為其論據。
 (1)惟查，被告於第一次警訊時供稱：（問：你有無販賣安非他命？）「有，大約一
   星期（八十八年九月二日）」、（問：你如何販賣？販賣何人？如何聯絡？）「
   我是在遊藝場內販賣給在店內玩店玩之客人，都是我在遊藝內等有客人自願要時
   找我，我就在店外拿給他。」、（問：你一天販賣多少安非他命？價值如何計算
   ？）「有時一天販賣二包至三包安非他命，一包安非他命五百元至一千元。」、
   （問：你總共販賣多少安非他命？今天販賣幾包安非他命？價錢？）「總共販賣
   陸包安非他命，今天販賣二包，二包新台幣二千元。」等語（參見卷附八十八年
   九月九日上午一時二十分許第一次警訊筆錄）；嗣於第二次警訊時供稱：（問：
   你最後一次是何時地販賣安非他命？）「是於八十八年九月八日十五時許，在羅
   東鎮綜合運動場販賣安非他命」、（問：你將安非他命如何交易？販賣給誰？）
   「是一名不知名之男子打0000000000號之手機給我說要買安非他命，
   我們約定地方羅東鎮綜合運動場交易，我將安非他命藏於運動場司令台旁之石頭
   下，而對方則把錢藏於籃球場之球架下，之後我們便完成交易，我把錢取走」等
   語（參見卷附八十八年九月九日上午四時許警訊筆錄）；嗣於第三次警訊則供稱
   ：（問：你是否販賣過安非他命毒品？）「我曾經販賣過五次安非他命給他人吸
   食，前面四次，每次都賣出一包，最後一次賣出二包。」、（問：交易方式？）
   「向我買毒品的人都事先打我0000000000號行動電話跟我連絡，我先
   將毒品藏放在他處，然後對方再打電話給我時，我才告訴對方藏毒的地點，等到
   對方去取毒品時，方再連絡後把錢交給我。」、（問：你都是在何處販賣安非他
   命？）「我都是在羅東鎮羅東火車站前的各遊藝場販賣的。」；嗣於偵查中檢察
   官訊問時則供稱：（問：販賣安非他命之時間、地點？）「從八十八年九月二日
   至八十八年九月八日下午三時止，在羅東鎮綜合運動場及羅東鎮○○○路旁，例
   如電桿旁邊草堆處。」、（問：交易方法？）「不特定且不詳姓名之人打我行
   動電話0000000000跟我聯絡，我就跟他講藏放毒品地點，總共五次。
   」、「一次一包，每包重量不清楚，但重量輕微，我沒秤重，最後一次是一次賣
   二包」、「交易成功二次，第一次拿到一千元，第二次三千元，警訊所稱五百元
   是沒有拿到錢。」等語。顯見被告前後多次供述其販賣安非他命之時間、地點、
   對象，數量及聯絡方式等情，前後互異，其自白顯有瑕疵，已不得採為其論罪之
   依據。
 (2)查被告初次販賣安非他命，是否會如此大費周章的安排交付方式，令人生疑？況
    且被告所供與所販賣之對象都未曾相識，買方如何得知告行動電話之號碼？又無
    任何人指證被告販賣安非他命，依上開說明，被告之自白有違常情。
 (3)被告自白最後一次是「於八十八年九月八日十五時許，在羅東鎮綜合運動場販賣
    安非他命，是一名不知名之男子打0000000000號之手機給我說要買安
    非他命，我們約定地方羅東鎮綜合運動場交易，我將安非他命藏於運動場司令台
    旁之石頭下，而對方則把錢藏於籃球場之球架下，之後我們便完成交易，我把錢
    取走」等語（參見卷附八十八年九月九日上午四時許警訊筆錄)然經本院向和信
    電訊股份有限公司查0000000000號手機通聯紀錄，並無九月八日之通聯紀錄，此
    有該公司回函附卷可稽，更足認定被告之自白與事實不符。
 (4)至扣案之現款二千元，被告於警訊及偵查中雖供稱係其販賣安非他命所得，惟其
    於本院審理中否認係其販賣安非他命所得，改稱係其當車所得之款項，經本院傳
    訊大成當鋪負責人楊煌諒證實被告確實有於八十八年九月間前往該當舖典當其母
    名義之L2-3611號TOYOTA小客車，並有當舖登記簿在卷可稽，顯見被告在警訊所
    供為不實，自難遽採為認定被告確有販賣安非他命之犯行。
 (5)安非他命（毛重九．五公克）經原審送請法務部調查局檢驗結果，確係第二級毒
    品甲基安非他命，合計淨重六．九公克，有法務部調查局檢驗通知書附卷足參，
    惟被告於本院供稱該扣案之甲基安非他命係供其自己吸用（施用第二級毒品部分
    另由檢察官處理），並非供販賣之用，復無積極證據足證該扣案之甲基安非他命
    即係其販賣所剩之物；且該扣案之甲基安非他命，亦僅能證明被告持有第二級毒
    品之事實（持有部分另行論罪有如前述），尚難即認被告確有販賣第二級毒品之
    犯行。此外復查無其他積極證據足資證明，被告有何販賣第二級毒品之犯行，其
    犯罪應屬不能證明，原審因而為無罪之諭知，於法並無不合。
據上論斷，應依刑事訴訟法第三百六十九條第一項前段、第三百六十四條、第二百九
十九條第一項前段、毒品危害防制條例第十一條第二項、第十八條第一項前段、罰金
罰緩提高標條例二條第一項、現行法規所定貨幣單位折算新台幣條例第二條判決如主
文。
本案經檢察官沈明倫到庭執行職務。
中    華    民    國    八十九    年        六        月      一        日
                            台灣高等法院刑事第九庭
                                審判長法  官  李  文  成
                                      法  官  官  有  明
                                      法  官  周  盈  文
右正本證明與原本無異。
                                      書記官  楊  國  明
中    華    民    國    八十九    年        六        月      五        日
附錄：本案論罪科刑法條全文
毒品危害防制條例第十一條第二項：
持有第二級毒品者，處二年以下有期徒刑、拘役或新台幣三萬元以下罰金。


司法院資訊處製作；財團法人民間司法改革基金會備份。
